臺灣臺北地方法院行政訴訟裁定　
111年度簡字第40號
原      告  黃敏芳  

被      告  臺北市政府民政局

代  表  人  藍世聰（局長）    

上列當事人間傳染病防治法事件，原告不服臺北市政府中華民國
111年1月24日府訴一字第1106108477號訴願決定，提起行政訴訟
，本院裁定如下：
    主  文
原告之訴駁回。
訴訟費用由原告負擔。
    理  由
一、按「原告之訴，有下列各款情形之一者，行政法院應以裁定
    駁回之。但其情形可以補正者，審判長應定期間先命補正：
    ……十、起訴不合程式或不備其他要件者」，行政訴訟法第10
    7條第1項第10款定有明文。次按同法第4條規定之撤銷訴訟
    ，須經依訴願法提起訴願而不服其決定者，始得提起；復按
    「訴願之提起，應自行政處分達到或公告期滿之次日起30日
    內為之」、「訴願之提起，以原行政處分機關或受理訴願機
    關收受訴願書之日期為準」，訴願法第14條第1、3項規定甚
    明，故原告如逾期提起訴願，即屬未依法踐行訴願程序，其
    進而提起撤銷訴訟，即不備起訴要件，行政法院應以裁定駁
    回之。再按「送達，於應受送達人之住居所、事務所或營業
    所為之。但在行政機關辦公處所或他處會晤應受送達人時，
    得於會晤處所為之」、「於應送達處所不獲會晤應受送達人
    時，得將文書付與有辨別事理能力之同居人、受雇人或應送
    達處所之接收郵件人員」、「送達，不能依前2條規定為之
    者，得將文書寄存送達地之地方自治或警察機關，並作送達
    通知書兩份，一份黏貼於應受送達人住居所、事務所、營業
    所或其就業處所門首，另一份交由鄰居轉交或置於該送達處
    所信箱或其他適當位置，以為送達」，分別為行政程序法第
    72條第1項、第73條第1項及第74條第1項所明定。前揭行政
    程序法第74條有關寄存送達之規定，既未如民事訴訟法第13
    8條第2項規定：「寄存送達，自寄存之日起，經10日發生效
    力」，則行政程序法上之文書，於合法寄存於送達地之地方
    自治或警察機關、抑或郵政機關時，即發生送達效力；應受
    送達人究於何時前往領取應受送達之文書，或並未前往領取
    ，該文書嗣經退還原送達法院，於送達之效力均無影響。
二、緣原告於民國110年5月7日由英國入境，衛生福利部（簡稱
    衛服部）防疫追蹤系統所載其檢疫起始日為110年5月7日，
    解除列管日期為110年5月22日，居家檢疫地址為臺北市○○區
    ○○路000巷0號（臺北北投雅樂軒酒店；簡稱酒店）1917房。
    嗣臺北市北投區公所接獲酒店通報原告有離開上開酒店地址
    情事，乃派員與臺北市政府警察局北投分局長安派出所員警
    至上開酒店地址訪查，發現原告於110年5月10日18時32分許
    離開上開酒店地址房門，酒店並提供原告離開房門手機翻拍
    之監視器畫面。被告審認原告於居家檢疫期間擅離居家檢疫
    地點，擅離時間小於2小時，違反傳染病防治法第58條第1項
    第4款規定，依嚴重特殊傳染性肺炎防治及紓困振興特別條
    例第15條第2項、違反傳染病防治法第四十八條第一項規定
    所為之隔離措施、第五十八條第一項第二款及第四款規定所
    為之檢疫措施案件裁罰基準第2點及其行為時附表項次3規定
    ，以110年6月30日北市○區○○0000000000號裁處書（即本件
    原處分）處原告新臺幣10萬元罰鍰。原告不服，提起訴願，
    經決定不受理，遂向本院提起行政訴訟。惟查，原處分係於
    110年7月3日，送達於原告在嗣後提起訴願之訴願書（行政
    復查申請書）上所載住所，即苗栗縣○○鎮○○路000號（亦為
    原告戶籍所在地），因未獲會晤原告本人，亦無受領文書之
    同居人、受雇人或應送達處所之接收郵件人員，而寄存於竹
    南郵局，並作送達通知書2份，一份黏貼於應受送達人住居
    所門首，另一份置於該送達處所信箱或其他適當位置，以為
    送達，有訴願書（行政復查申請書）及送達證書分別附於訴
    願卷第52、54、46頁可稽，揆諸前揭規定，應認原處分於11
    0年7月3日，已對原告發生送達效力。又原告住於苗栗縣，
    依訴願扣除在途期間辦法第2條附表規定，應扣除在途期間4
    日，則其對原處分提起訴願之30日不變期間，應自110年7月
    4日起算，至110年8月6日（星期五）即已屆滿，惟原告遲至
    110年11月8日始向被告提起訴願（行政復查申請書），有原
    告訴願書（行政復查申請書）上所蓋被告收文日戳可參（參
    見訴願卷第54頁），自已逾越法定期間。此外，原告於110
    年11月8提起訴願書（行政復查申請書）時，訴願書（行政
    復查申請書）上住所並填載苗栗縣○○鎮○○路000號（參見訴
    願卷第54頁），堪認原告仍有以該戶籍地為其生活關係之中
    心或收取相關信函之通訊地之意思，甚且其自57年10月10日
    起即已設籍於該址迄今均未變動，有原告之個人戶籍資料查
    詢結果附卷足稽（附於本院卷），則於事實狀態未變更之情
    形下，原處分確業已於110年7月3日發生合法送達效力之認
    定。
三、綜上所述，原告對原處分提起訴願，已逾越法定期限，訴願
    決定以原告逾期提起訴願為由，依訴願法第77條第2款規定
    ，決定不予受理，並無不合。原告復對之提起行政訴訟，即
    不備起訴要件，且不能補正，應予裁定駁回。又原告之訴既
    不合法而應予駁回，其餘實體上之主張，即無庸審究，附此
    敘明。
四、依行政訴訟法第107條第1項第10款、第104條、民事訴訟法
    第95條、第78條，裁定如主文。
中　　華　　民　　國　　111 　年　　3 　　月　　31　　日
　　　　　　　　  行政訴訟庭  法　官　范智達
上為正本係照原本作成。
如不服本裁定，應於送達後10日內以原裁定有違背法令為理由向
本院提出抗告狀（須按他造人數附繕本）。
中　　華　　民　　國　　111 　年　　3 　　月　　31　　日
　　　　　　　　　　　　　    書記官　蔡凱如